臺灣高等法院臺中分院刑事判決　　　　 96年度上易字第836號
上　訴　人
即　被　告　丁○○
上列上訴人因業務侵占案件，不服臺灣臺中地方法院95年度易字
第3525號，中華民國96年4月4日第一審判決（起訴案號：臺灣臺
中地方法院檢察署95年度偵字第19564 號），提起上訴，本院判
決如下：
    主  文
原判決撤銷。
丁○○意圖為自己不法之所有，而侵占對於業務上所持有之物，
累犯，處有期徒刑柒月。
    事  實
一、丁○○前因違反懲治盜匪條例等案件，經法院判處應執行有
    期徒刑15年8月確定，於民國（下同）87年3月26日縮刑假釋
    出監，於94年12月8日縮刑期滿假釋未經撤銷視為執行完畢
    ，仍不知悔改，自94年6月間起至95年7月10日止，受僱於暐
    倫企業有限公司（以下簡稱暐倫公司），擔任菸酒送貨員，
    負責運送菸酒及收取貨款，為從事業務之人。緣丁○○與乙
    ○○同居後，為討取芳心，遂以每日新台幣（下同）6千元
    至1萬元不等之費用，供給乙○○花用，終致入不敷出，然
    丁○○為維持此段關係，竟基於意圖為自己不法所有之犯意
    ，於95年5月27日向暐倫公司之客戶「收藏家」、「瑞興」
    「美滿」、「朝日」等收取貨款現金計45萬9,313元及面額
    2,730元之支票1紙後，竟將其中部分現金45萬5,563元侵占
    入已（餘款則交回暐倫公司）。丁○○為掩飾上揭侵占犯行
    ，竟於同日21時45分許，前往臺中巿第四分局黎明派出所謊
    報於同日21時許，在臺中巿五權西路與環中路口，遭2名不
    詳之男子強盜其收取之貨款35萬8,293元，誣告未指定犯人
    涉犯強盜罪。嗣經受理報案員警查覺有異，再次通知丁○○
    到案說明後，始查悉上情。
二、案經臺中巿警察局第四分局報請臺灣臺中地方法院檢察署檢
    察官偵查起訴。
    理  由
一、訊據上訴人即被告丁○○（下稱被告）對於上揭事坦承不諱
    ，核與暐倫公司代表人甲○○證述之情節相符，且有暐倫公
    司送貨收款單、現金對帳表、領貨單、臺中巿警察局第四分
    局受理刑事案件報案三聯單、受理各類各案件紀錄表（均影
    本）及被告之報案筆錄等在卷可稽，足見被告之自白與事實
    相符，本件事證明確，被告犯行堪以認定，應依法論科。
二、按被告行為後，刑法及刑法施行法業於94年2月2日經總統修
    正公布，並於95年7月1日施行（下稱新刑法，修正前刑法下
    稱舊刑法），參酌最高法院95年5月23日刑事庭第8次會議決
    議，新刑法第2條第1項之規定，係規範行為後法律變更所生
    新舊法律比較適用之準據法，於新刑法施行後，應適用新刑
    法第2條第1項之規定，為「從舊從輕」之比較。另於比較時
    應就罪刑有關之共犯、未遂犯、想像競合犯、牽連犯、連續
    犯、結合犯，以及累犯加重、自首減輕暨其他法定加減原因
    （如身分加減）與加減比例等一切情形，本於統一性及整體
    性原則，綜其全部罪刑之結果而為比較。本案涉及法律變更
    之部分經附表所示比較新舊刑法之規定，以舊刑法有利於被
    告，依新刑法第2條第1項前段規定，自應適用最有利於被告
    之舊刑法或行為時之舊法。
三、核被告所為，分係犯刑法第336條第2項之業務侵占罪，及刑
    法第171條第1項之未指定犯人誣告罪。被告於同一日之時間
    ，未指定犯人誣告藉以掩飾其業務侵占犯行，顯然事先即先
    籌劃，所犯上揭2罪間，有方法結果之牽連關係，應從一重
    之刑法336條第2項之業務侵占罪處斷，檢察官以被告所為上
    開2罪，應分論併罰，尚有未洽。再被告有如犯罪事實欄所
    載曾受有期徒刑執行完畢之前科，此有臺灣臺中地方法院檢
    察署刑案資料查註紀錄表及臺灣高等法院被告全國前案紀錄
    表各1份在卷足憑，其於5年以內故意再犯本件有期徒刑以上
    之罪，為累犯，應依刑法第47條第1項之規定，加重其刑。
　　原審對被告論罪科刑，固非無見，惟因原審未及審酌被告已
    與告訴人達成和解，已支付部分損害，有和解書及上海商業
    儲蓄銀行存款憑條各1紙在卷可稽，量刑失之過重。被告執
    此提起上訴，為有理由，原判決既有上述可議之處，應由本
    院將原判決撤銷改判。爰審酌被告有如犯罪事實欄之前科素
    行，猶不知悔悟，卻不思以正途賺取所需，竟為侵占行為，
    造成被害人之損失達45萬餘元，且於侵占後，另向警察機關
    謊報遭強盜，行為殊不可取，惟念其犯後尚能坦承犯行，態
    度尚可，並能與被害人達成和解，賠償部分損失，且告訴人
    代人甲○○於原審表示願意給被告機會，及其犯罪之動機、
    目的、手段等一切情狀，量處如主文第2項所示之刑。
據上論斷，應依刑事訴訟法第369條第1項前段、第364條、第299
條第1項前段，刑法第2條第1項前段、第171條第1項、第336條第
2項、第55條（修正前）、刑法第47條第1項（修正前），罰金罰
鍰提高標準條例第1條前段，判決如主文。
本案經檢察官丙○○到庭執行職務。
中　　華　　民　　國　　96　　年　　6 　　月　　27　　日
            刑事第七庭    審判長法　官  林  榮  龍
                                法　官  鄭  永  玉
                                法　官  江  錫  麟
上列正本證明與原本無異。
不得上訴。
                                書記官  劉  建  智
中　　華　　民　　國　　96　　年　　6 　　月　　27　　日
附表：
┌─────┬───────┬────────┬──────┐
│比較法條  │舊刑法於本案適│新刑法於本案適用│依從舊從輕原│
│          │用之法律效果  │之法律效果      │則比較結果  │
├─────┼───────┼────────┼──────┤
│刑法第33條│罰金：1元以上 │罰金：新臺幣1千 │適用舊刑法較│
│第5款     │              │元以上，以百元計│有利於被告  │
│          │              │算之            │            │
├─────┼───────┼────────┼──────┤
│刑法第47條│應適用累犯規定│應適用累犯規定，│比較新舊法，│
│          │，加重本刑至2 │加重本刑至2分之1│不生有利不利│
│          │分之1         │                │於被告之問題│
│          │            　│                │            │
├─────┼───────┼────────┼──────┤
│刑法第55條│應適用牽連犯規│刪除牽連犯規定，│適用舊刑法較│
│後段　    │定，從一重罪處│牽連犯之數個犯罪│有利於被告  │
│          │斷            │行為，依新法應數│            │
│          │              │罪併罰　        │            │
├─────┼───────┼────────┼──────┤
│罰金刑貨幣│【罰金罰鍰提高│【刑法施行法第之│新法並未較有│
│單位之變更│標準條例第1 條│1條第1項、第2項 │利，應適用修│
│          │前段、第5 條】│】              │正前行為時之│
│          │              │                │舊法。      │
│          │依法律應處罰金│中華民國94年1月7│            │
│          │、罰鍰者，就其│日法修正施行後，│            │
│          │原定數額得提高│刑法分則編所定罰│            │
│          │為2倍至10倍（ │金之貨幣單位為新│            │
│          │刑法乃係定明10│臺幣。94年1月7日│            │
│          │倍）。第1 條所│刑法修正時，刑法│            │
│          │定得提高倍數之│分則編未修正之條│            │
│          │規定，於本條例│文定有罰金者，自│            │
│          │修正後制定之法│94年1月7日刑法修│            │
│          │律，不適用之；│正施行後，就其所│            │
│          │本條例修正前公│定數額提高為30倍│            │
│          │布之法律，於本│。但72年6 月26日│            │
│          │條例修正後修正│至94年1月7日新增│            │
│          │其罰金罰鍰數額│或修正之條文，就│            │
│          │或法律經全部修│其所定數額提高為│            │
│          │正而其罰金罰鍰│3倍。           │            │
│          │數額未予變更者│                │            │
│          │，亦同。      │                │            │
├─────┴───────┴────────┴──────┤
│綜合比較結果：                                            │
│1.以適用舊刑法較有利於被告，故本案應一體適用舊刑法。      │
│2.罰金刑貨幣單位之變更部分，按現行法規所定貨幣單位折算新臺│
│  幣條例第2 條之規定折算後等值，是以新法並未較有利，應依刑│
│  法第2條第1項前段逕行適用修正前行為時之舊法。            │
└─────────────────────────────┘
附錄本案論罪科刑法條全文：
刑法第171條第1項：
　未指定犯人，而向該管公務員誣告犯罪者，處1年以下有期徒
  刑、拘役或3百元以下罰金。
刑法第336條：
　對於公務上或因公益所持有之物，犯前條第1項之罪者，處1年
  以上7年以下有期徒刑，得併科5千元以下罰金。
　對於業務上所持有之物，犯前條第1項之罪者，處6月以上5年
  以下有期徒刑，得併科3千元以下罰金。
　前二項之未遂犯罰之。
